臺北高等行政法院判決
110年度訴字第198號
110年10月28日辯論終結
原      告  TRAN MINH PHONG




訴訟代理人  徐嘉明  律師
被      告  勞動部                                   
代  表  人  許銘春（部長）

訴訟代理人  字慧雯                                      

            賴葶韞              


上列當事人間就業服務法事件，原告不服行政院中華民國109年1
2月24日院臺訴字第1090202557號訴願決定，提起行政訴訟，本
院判決如下：
    主  文
原告之訴駁回。
訴訟費用由原告負擔。
　　事實及理由
一、程序事項：
㈠、被告以民國109年11月3日勞動發管字第1090517160號函（下
     稱原處分）廢止對於原告的聘僱許可，且不得再於我國境
     內工作，可知原處分的法律效果是廢止聘僱許可，且不得
     再於中華民國境內工作。原處分經撤銷後，即應回復至原
     聘僱許可仍有效的狀態，且原告不因此不得再於中華民國
     境內工作，故不屬於原處分已執行而無回復原狀可能或已
     消滅者之狀態，原告也無須依行政訴訟法第196條第2項規
     定，將訴之聲明變更為確認原處分為違法。亦即原告起訴
     時訴之聲明並無因此變更之必要，先予敘明(最高行政法院
     109年度上字第1078號判決意旨參照)。
㈡、查原告於起訴時訴之聲明為訴願決定及原處分均撤銷。原告
     雖曾於110年10月20日以綜合言詞辯論意旨狀將聲明變更為
     確認原處分違法(本院卷第169頁)。之後在110年10月28日
     再將訴之聲明變更為訴願決定及原處分均撤銷，被告對此
     並無意見，有本院110年10月28日言詞辯論筆錄可參(本院
     卷第222-223頁)。依上開實務見解，本件應以原告最後選
     擇的撤銷訴訟類型始為正確。
二、事實概要：
　　被告曾經許可訴外人利津實業有限公司（下稱利津公司）申
    經聘僱原告，在桃園市○○區○○0路00號從事資源回收處理業
    工作，聘僱許可期間至110年6月3日止。原告自109年7月4日
    晚間7時許起至同日晚間10時許止，在桃園市○○區○○街000號
    附近某統一便利商店飲用酒類，知悉飲酒後不得駕駛動力交
    通工具，仍基於酒後駕駛動力交通工具之犯意，旋自該處騎
    乘電動自行車上路，嗣於同日晚間11時許，行經桃園市桃園
    區桃科十二路與玉林路1段交岔路口為警攔檢盤查，於同日
    晚間11時16分許，測得吐氣所含酒精濃度達每公升0.63毫克
    。經臺灣桃園地方檢察署檢察官聲請簡易判決處刑，臺灣桃
    園地方法院審認原告犯刑法第185條之3第1項第1款不能安全
    駕駛動力交通工具罪，以109年7月24日109年度壢交簡字第2
    264號刑事簡易判決有期徒刑2月，得易科罰金(下稱系爭刑
    事判決)且已執行完畢。被告基於維護社會安定之管理目的
    ，認原告酒後駕車罔顧法律禁止規範，侵害他人權益，置他
    人人身、財產安全於不顧，已違反就業服務法第42條規定意
    旨，核屬情節重大，有同法第73條第6款規定情事，以原處
    分廢止前開聘僱許可，且不得再於我國境內工作。原告不服
    提起訴願，經訴願決定駁回，原告仍不服，提起本件行政訴
    訟。　　　
三、本件原告主張：
㈠、外國人酒駕應區分「有無肇事、有無致他人損害、影響安全
     是否重大及犯後態度」等情況，來認定犯罪情節是否重大
     。原告騎的是屬於慢車的電動自行車，與一般汽車相比，
     對交通安全危害程度顯然較小，未肇事、未造成他人生命
     、身體、財產權利的損害，犯罪情節輕微，且已知錯並承
     諾絕不再犯，判刑後經檢察官准予易科罰金執行完畢，可
     期待有矯正之效，原告受雇期間，除了本件酒駕，並無其
     他違法情事，所學技術亦受公司倚重，與同事相處融洽，
     素行良好，原告也向公司承諾切結絕不再犯。但被告未視
     情節輕重，沒有考慮有利不利一切情事，逕以經系爭刑事
     判決有罪確定為據，廢止聘僱許可，違反比例原則。原告
     家鄉很窮沒有錢，希望可以在台灣工作。原處分的法律效
     果嚴峻，除刑事處罰之外，之後也不能在我國合法工作等
     語。
㈡、並聲明：１、訴願決定及原處分均撤銷。２、訴訟費用由被告
     負擔。
四、被告則以：
㈠、就業服務法為防止外國人非法工作並因應管理之需要，於第7
     3條明文規定各款廢止外國人聘僱許可之事由，其中第6款
     規定外國人違反其他中華民國法令，情節重大之立法目的
     ，旨在避免外國人在臺從事工作期間有不當或不法行為，
     致他人身體、人格、財產等權益受有損害，為保障雇主聘
     僱外國人之利益，而以公權力介入廢止外國人聘僱許可並
     令其出國。被告基於維護社會安定之行政管理目的，且原
     告違法行為所影響之社會秩序、勞動關係、人身安全之危
     害程度，並同時衡量法益（國家法益、社會法益、個人法
     益）保護，認酒後駕車已罔顧法律禁止規範，侵害他人權
     益，置他人人身、財產安全於不顧，實值非難，所為更已
     違反就業服務法第42條外國人在臺工作不得有妨礙社會安
     定之立法意旨，核屬情節重大，符合第73條第6款規定情形
     。第73條第6款規定「違反其他中華民國法令，情節重大」
     ，係立法者衡酌法律所規範生活事實之複雜性與適用於個
     案之妥當性，運用「情節重大」之不確定法律概念，並未
     要求行政機關須事前就該不確定法律概念有所釋示。原告
     違犯刑法第185條之3第1項第1款之公共危險罪，自屬情節
     重大，無違明確性原則。入境我國工作之外國人，本應受
     我國法令規範，不得違反，其有違反法令情節重大者，明
     顯妨礙社會安定，已與原來許可其入境工作之目的相悖，
     依就業服務法第73條第6款及第74條第1項規定，主管機關
     自應廢止原聘僱許可，令其出國，不得再於我國境內工作
     ，別無裁量餘地。
㈡、考諸刑法第185條之3之立法沿革，立法者對於酒醉駕車行為
     ，因其嚴重危及用路人之生命身體安全，為現今社會價值
     及法秩序所難容，乃採取嚴刑嚇阻手段，即使尚未造成他
     人死傷等實害，仍科以自由刑之制裁，期以防範未然，且
     於數年間多次提高刑度，顯見立法者此設公共危險罪所保
     護者，係屬重大法益。
㈢、電動自行車雖屬於慢車種類，但屬動力交通工具，於道路行
     駛仍具相當之危險性。駕駛人飲酒後，對車速、距離、路況的
     判斷力減弱，提昇肇事機率。除道路交通安全規則第120條及
     道路交通管理處罰條例第73條明定慢車駕駛人飲用酒類或其他
     類似物後其吐氣所含酒精濃度達0.15MG/L或血液中酒精濃
     度達0.03％以上者，不得駕駛外，刑法第185條之3第1項第1
     款更對於吐氣含酒精濃度達0.25MG/L或血液中酒精濃度達0
     .05％以上，駕駛動力交通工具者，科予刑事責任，期能全
     面禁絕飲酒過量仍駕駛之高危險行為。刑法第185條之3第1
     項各款規定之不能安全駕駛罪皆屬抽象危險犯，不以發生
     具體危險為必要。
㈣、酒後不得駕車之觀念及酒駕之危險性，業經政府再三宣導並
     大力查緝，對酒後駕車行為處以刑事處罰，也屬普世價值
     ，原告依系爭聘僱許可於108年3月26日入境我國至違犯前
     述酒後駕車公共危險犯罪行為，也已1年以上，斷無不知我
     國對酒後駕車此等影響社會安全甚鉅之犯行，採嚴峻處罰
     之刑事政策之道理，其於預備入境我國工作，對就業服務
     法第42條、第73條第6款、第74條第1項規範情節，也應知
     之甚詳，卻仍故意於飲酒後騎乘使用電能動力交通工具，
     違犯上開公共危險犯罪行為，對用路人生命身體安全法益
     形成重大危害，自屬情節重大，且顯具違法意識，自無以
     經受刑罰，即不得再依就業服務法第73條第6款規定處分之
     理。原處分有助於達到聘僱外國人不得妨礙我國社會安定
     之立法目的，雖可能使身為雇主之利津公司因而增加填補
     人力缺口之勞費，並限制原告在我國工作之權利，但基於
     維護用路人安全之計，於公、私益比較衡量下，仍可認原
     處分符合必要性及狹義比例原則，也不違背平等原則。　
     　
㈤、並聲明：１、原告之訴駁回。２、訴訟費用由原告負擔。
五、本院之判斷：
㈠、事實概要欄所述之事實，業據提出被告108年4月12日勞動發
     事字第1081393309號函（原處分卷第19-20頁）、系爭刑事
     判決（原處分卷第12-13頁）、原處分（本院卷第13-14頁
     ）、訴願決定書（本院卷第17-22頁）為證，兩造對於原告
     因酒後騎車遭警查獲而被判刑並易科罰金執行完畢的事實
     並無爭執，且與事證相符，堪信為真。因此，本件主要爭
     點為：原處分是否適法？
㈡、原處分並無違誤：
１、查本院不同合議庭之前對於被告以外勞酒駕遭刑事判決後，
    依就業服務法第73條第6款規定廢止聘僱許可且不准該外勞
    在我國境內工作之處分，曾經作成本判決附表所示的數個判
    決予以撤銷。經勞動部上訴後，全數遭最高行政法院予以廢
    棄並改判駁回外勞或其雇主之訴，也就是說，最高行政法院
    對於此類案件已經形成此一穩定而多數之見解。
２、就業服務法第42條規定：「為保障國民工作權，聘僱外國人
    工作，不得妨礙本國人之就業機會、勞動條件、國民經濟發
    展及社會安定。」第43條規定：「除本法另有規定外，外國
    人未經雇主申請許可，不得在中華民國境內工作。」第48條
    第1項前段規定：「雇主聘僱外國人工作，應檢具有關文件
    ，向中央主管機關申請許可。」第73條第6款規定：「雇主
    聘僱之外國人，有下列情事之一者，廢止其聘僱許可：……六
    、違反其他中華民國法令，情節重大。……」第74條第1項規
    定：「聘僱許可期間屆滿或經依前條規定廢止聘僱許可之外
    國人，除本法另有規定者外，應即令其出國，不得再於中華
    民國境內工作。」準此，可知入境我國工作之外國人，本應
    受我國法令規範，不得違反，其有違反法令情節重大者，明
    顯妨礙社會安定，已與原來許可其入境工作之目的相悖，依
    就業服務法第73條第6款及第74條第1項之規定，主管機關自
    應廢止原聘僱許可，令其出國，不得再於我國境內工作，別
    無裁量餘地。再者，判斷行為人違反法令是否符合就業服務
    法第73條第6款所稱之「情節重大」，必須綜合觀察該法令
    所保護之法益性質及種類、具體違法行為態樣、對法益危害
    之程度等一切情狀，考量該違法行為能否為法秩序所容忍，
    切合社會價值觀念予以整體評價，方符合上開就業服務法規
    定之規範目的。
３、由刑法第185條之3不能安全駕駛罪之立法沿革，可知立法者
    鑒於近年來酒後駕車肇事致傷亡之事故頻傳，徒以行政處罰
    之制裁手段，明顯無從有效遏阻，對用路人之生命、身體及
    財產安全之危害甚劇，乃修正刑法第十一章公共危險罪，增
    訂上開規定，而由總統於88年4月21日公布施行，俾維護交
    通安全。惟因該條文所定刑度僅為1年以下有期徒刑、拘役
    或科或併科20萬元以下罰金，處罰過輕，甚難促使嗜酒者糾
    正其酒後駕駛之惡習，遂於100年11月30日修法提高刑度為
    「2年以下有期徒刑、拘役或科或併科20萬元以下罰金」，
    並增訂第2項之「因而致人於死者，處1年以上7年以下有期
    徒刑；致重傷者，處6月以上5年以下有期徒刑」規定；施行
    後仍未見成效，旋於102年6月11日再修法提高法定刑，刪除
    拘役及單科罰金之規定，並修正第2項為「因而致人於死者
    ，處3年以上10年以下有期徒刑；致重傷者，處1年以上7年
    以下有期徒刑」。其後，又於108年6月19日增訂第3項規定
    ：「曾犯本條……之罪，經有罪判決確定或經緩起訴處分確定
    ，於5年內再犯第1項之罪因而致人於死者，處無期徒刑或5
    年以上有期徒刑；致重傷者，處3年以上10年以下有期徒刑
    。」以嚴懲5年內再犯該條不能安全駕駛罪者。由此足見立
    法者因盱衡酒後駕車行為嚴重危害道路交通安全，為現今社
    會價值及法秩序所難容，乃增訂刑法第185條之3用以保障不
    特定多數用路人之生命、身體及財產權益，其保護之法益自
    為重大。
４、被告為防止外國人非法工作並因應管理之需要，於就業服務
    法第73條明文規定各款廢止外國人聘僱許可之事由，其中第
    6款規定外國人違反其他中華民國法令，情節重大之立法目
    的，旨在避免外國人在臺從事工作期間有不當或不法行為，
    致他人身體、人格、財產等權益受有損害並影響社會安定，
    爰以公權力介入廢止外國人聘僱許可並令其出國，以達到本
    法第42條規定聘僱外國人工作，不得妨礙社會安定之目的，
    廢止原告之聘僱許可，實已兼顧外國人工作權益及國內社會
    安定之維護。而駕駛動力交通工具而有酒後吐氣所含酒精濃
    度每公升0.25毫克以上情形者，因對用路者之危害甚大，可
    非難性高，立法者因而明定為刑法第185條之3第1項第1款之
    公共危險罪，若有雇主聘僱之外國人違反該罪，自屬就業服
    務法第73條第6款所規定之情節重大。又刑法第185條之3修
    正後，我國的交通政策上迄今均採酒駕零容忍原則，與就業
    服務法第42條聘僱外國人從事工作，不得妨礙社會安定立法
    原則相同，被告及相關行政機關為配合該政策，利用電子、
    平面及執行人員等各種管道，就本國或外籍人士並提供外國
    語言，進行宣導不可酒駕交通法令。準此，本國立法政策乃
    採取嚴刑嚇阻手段，即使其行為尚未造成實害，仍科以自由
    刑之制裁，期防範未然，所保護之法益顯然屬於立法者認定
    為重大者，則破壞該條款所保護法益之情節亦非輕微。查原
    告於聘僱期間因酒駕騎乘電動自行車犯公共危險罪，酒測濃
    度嚴重超出標準值，仍騎乘電動交通工具行駛於道路，置全
    民道路使用安全於不顧，更枉顧民眾生命安全，且酒後駕車
    足以造成注意能力減低，對一般往來之公眾及駕駛人自身皆
    具高度危險性，提高重大違反交通規則之可能，而酒後不應
    駕車之基本觀念，已透過電視、報紙、廣告等各類媒體廣為
    宣傳，原告對於酒後不應駕車及酒後駕車之危險性，應知之
    甚詳，卻輕忽酒後危險駕駛可能造成死傷而仍為危險駕駛行
    為，嚴重危及自己及他人生命、身體法益，既漠視自己安危
    ，更罔顧公眾安全，情節難謂非屬重大。原告主張：⑴、電
    動自行車屬於慢車、最高速率為25公里/小時，車重含電池
    為60公斤以下之2輪車輛，免戴安全帽、免考領駕照即可上
    路，對交通安全危害甚小；比對道交條例第35條第1項、第7
    3條第2項，前者對酒駕的機車駕駛人處罰鍰15,000元至90,0
    00元，對酒駕汽車駕駛人處罰鍰30,000元至120,000元，並
    均當場移置保管該汽機車及吊扣其駕駛執照1年至2年，至於
    後者則是對慢車駕駛人處罰鍰600元至1,200元，可知立法者
    有所區隔，就不應將騎乘電動自行車與一般汽機車相提並論
    ；以及⑵、當天係由桃園市○○區○○街000號統一超商騎乘電動
    自行車，至同區桃科十二路、玉林路1段時被查獲，而該路
    段依google map所示係位於濱海附近，車程僅約5分鐘，沿
    路幾無住戶，且原告騎乘電動自行車之時點為晚上11時許，
    路上更無人車，雖構成不能安全駕駛罪，惟並未肇事、未致
    他人損害、影響安全並非重大，犯罪之情節應屬輕微，此行
    為是否該當就業服務法第73條第6款規定之情節重大，即有
    疑義等語，顯非可採。
５、又刑事制裁與行政管制之目的互殊，彼此應考量因素及評價
    基礎未必一致，當不能因刑事判決就原告觸犯刑法第185條
    之3第1項第1款之罪，考量其為外國人，且犯後坦承犯行，
    而從寬處遇，即憑以認定其違反法令行為不符合就業服務法
    第73條第6款所稱之情節重大要件，不得廢止其在我國境內
    工作之原聘僱許可。查原告酒駕騎乘電動自行車犯公共危險
    罪，酒測濃度嚴重超出標準值，仍騎乘電動交通工具行駛於
    道路，置全民道路使用安全於不顧，更枉顧民眾生命安全，
    輕忽酒後危險駕駛可能造成死傷而仍為危險駕駛行為，嚴重
    危及自己及他人生命、身體法益，情節自屬重大，已如前述
    。因此，原告主張：⑴、系爭刑事判決已審酌原告違法之程
    度而量處法定最低刑之2個月有期徒刑，並經檢察官准予易
    科罰金執行完畢。由刑法第41條但書規定「但易科罰金，難
    收矯正之效或難以維持法秩序者，不在此限。」之反面解釋
    ，即寓有檢察官審認原告之個案情節，尚可期待「有矯正之
    效」，且亦無「難以維持法秩序」之情；⑵、原告倘若係酒
    駕之累犯，或是致人死傷之情況，則被告依就業服務法第73
    條第6款規定廢止聘僱許可等，原告沒有意見。然本案原告
    違法之態樣並非如此，卻因原處分致不得繼續工作外，日後
    亦不得再於中華民國境內工作，其法律效果甚為嚴峻。原處
    分未區分原告違法之情節輕微，逕以系爭刑事判決有罪即作
    成原處分，在裁處手段與所欲實現之目的間，與比例原則所
    要求之必要性、適當性及衡平性原則相悖，已屬裁量違法，
    應予撤銷等語，亦難認為於法有據。
六、綜上所述，被告以原處分廢止原核發之聘僱許可處分，命原
    告不得再於我國境內工作，於法尚無違誤，訴願決定予以維
    持，亦無不合。原告訴請撤銷，為無理由，應予駁回。
七、本件事證已臻明確，原告其餘之主張及陳述，於本件判決之
     結果並無影響，爰不逐一論述，附此敘明。
八、結論，本件原告之訴為無理由，判決如主文。　　　
中　　華　　民　　國　　110 　年　　11　　月　 11 　　日
   　　　　　　　   臺北高等行政法院第六庭
                              審判長法  官　 陳心弘
                          　        法  官　 高維駿
                                    法  官　 郭銘禮　
一、上為正本係照原本作成。
二、如不服本判決，應於送達後20日內，向本院提出上訴狀並表
    明上訴理由，如於本判決宣示後送達前提起上訴者，應於判
    決送達後20日內補提上訴理由書。（須按他造人數附繕本）
三、上訴時應委任律師為訴訟代理人，並提出委任書。（行政訴
    訟法第241條之1第1項前段）
四、但符合下列情形者，得例外不委任律師為訴訟代理人。（同
    條第1項但書、第2項）
得不委任律師為訴訟 代理人之情形 所  需  要  件 ㈠符合右列情形之一者，得不委任律師為訴訟代理人　 1.上訴人或其法定代理人具備律師資格或為教育部審定合格之大學或獨立學院公法學教授、副教授者。 2.稅務行政事件，上訴人或其法定代理人具備會計師資格者。 3.專利行政事件，上訴人或其法定代理人具備專利師資格或依法得為專利代理人者。 ㈡非律師具有右列情形之一，經最高行政法院認為適當者，亦得為上訴審訴訟代理人 1.上訴人之配偶、三親等內之血親、二親等內之姻親具備律師資格者。 2.稅務行政事件，具備會計師資格者。 3.專利行政事件，具備專利師資格或依法得為專利代理人者。 4.上訴人為公法人、中央或地方機關、公法上之非法人團體時，其所屬專任人員辦理法制、法務、訴願業務或與訴訟事件相關業務者。 是否符合㈠、㈡之情形，而得為強制律師代理之例外，上訴人應於提起上訴或委任時釋明之，並提出㈡所示關係之釋明文書影本及委任書。  
中　　華　　民　　國　　110 　年　　11　　月　　11　　日
                                    書記官   林淑盈  
附表：最高行政法院廢棄臺北高等行政法院判決並自為判決之統
       計(至110年10月28日止)　　
編號 交通工具 有無前科 有無肇事 酒測值：毫克/公升 刑度(新臺幣) 北高行 最高行 1 普通重型機車 無 無 0.45 有期徒刑2月，得易科罰金。緩刑2年，並自判決確定日起1年內向公庫支付45,000元。 109訴263/109年8月25日 109上1008/110年10月15日 2 電動自行車 無 無 1.27 有期徒刑3月，得易科罰金。 109訴818/109年12月10日 110上114/110年10月7日 3 電動自行車 無 無 1.19 有期徒刑2月，併科罰金1萬元，得易科罰金、易服勞役 109訴427/109年8月26日 109上1078/110年7月29日 4 電動自行車 無 無 0.88 有期徒刑2月，併科罰金1萬元 108訴26/108年11月14日 109上29/110年1月21日 5 普通 重型機車 無 無 0.3 有期徒刑2月 108訴554/108年9月26日 109判653/109年12月17日 6 電動自行車 無 無 0.65 有期徒刑2月，得易科罰金。緩刑2年，並向公庫支付70,000元。 107訴686/107年12月6日 109判468/109年9月10日